```{r 04-ex-e0, include=TRUE, message=FALSE}
library(sf)
library(dplyr)
data(nz, package = "spData")
data(nz_height, package = "spData")
```

E1. Il a été établi dans la section \@ref(spatial-vec) que Canterbury était la région de Nouvelle-Zélande contenant la plupart des 100 points les plus élevés du pays.
Combien de ces points culminants en contient-elle ?

**Bonus:** Représentez le résultat en utilisant la fonction `plot()` en montrant toute la Nouvelle-Zélande, la région `canterbury` surlignée en jaune, les points hauts de Canterbury représentés par des points noirs


```{r 04-ex-e1}
library(tmap)
# tmap_mode("view")
qtm(nz) + qtm(nz_height)
canterbury = nz %>% filter(Name == "Canterbury")
canterbury_height = nz_height[canterbury, ]
nz_not_canterbury_height = nz_height[canterbury, , op = st_disjoint]
nrow(canterbury_height) # réponse: 70

plot(nz$geom)
plot(canterbury$geom, col = "yellow", add = TRUE)
plot(nz_not_canterbury_height$geometry, pch = 4, col = "blue", add = TRUE)
plot(canterbury_height$geometry, pch = 3, col = "red", add = TRUE)
```

E2. Dans quelle région se trouve le deuxième plus grand nombre de points `nz_height`, et combien en compte-t-elle ?

```{r 04-ex-e2}
nz_height_count = aggregate(nz_height, nz, length)
nz_height_combined = cbind(nz, count = nz_height_count$elevation)
nz_height_combined %>% 
  st_drop_geometry() %>% 
  dplyr::select(Name, count) %>% 
  arrange(desc(count)) %>% 
  slice(2)
```

E3. En généralisant la question à toutes les régions : combien les 16 régions de la Nouvelle-Zélande contiennent des points qui font partie des 100 plus hauts points du pays ? Quelles régions ?

- Bonus: créer un tableau listant ces régions dans l'ordre du nombre de points et de leurs noms.

```{r 04-ex-e3}
# Solution avec les fonctions de base de R: 
nz_height_count = aggregate(nz_height, nz, length)
nz_height_combined = cbind(nz, count = nz_height_count$elevation)
plot(nz_height_combined)

# Une version Tidyverse:
nz_height_joined = st_join(nz_height, nz %>% select(Name))
# calculer n points contenus dans chaque région
nz_height_counts = nz_height_joined %>% 
  group_by(Name) %>% 
  summarise(count = n())

# Optionnel jointure avec les géométries nz 
nz_height_combined = left_join(nz, nz_height_counts %>% sf::st_drop_geometry())
# plot(nz_height_combined) # vérifications de résultats identique à avec R base

# Tableau de synthèse
nz_height_combined %>% 
  st_drop_geometry() %>% 
  dplyr::select(Name, count) %>% 
  arrange(desc(count)) %>% 
  na.omit()
```
E4. Testez vos connaissances des prédicats spatiaux en découvrant et en représentant graphiquement les relations entre les États américains et d'autres objets spatiaux.

Le point de départ de cet exercice est de créer un objet représentant l'état du Colorado aux USA. Faites-le avec la commande 
`colorado = us_states[us_states$NAME == "Colorado",]` (base R) ou avec la fonction `filter()` (tidyverse) et affichez l'objet résultant dans le contexte des états américains. 

- Créez un nouvel objet représentant tous les états qui ont une intersection géographique avec le Colorado et tracez le résultat (astuce : la façon la plus concise de le faire est d'utiliser la méthode de sous-ensemble `[`).
- Créez un autre objet représentant tous les objets qui touchent (ont une frontière commune avec) le Colorado et tracez le résultat (conseil : n'oubliez pas que vous pouvez utiliser l'argument `op = st_intersects` et d'autres relations spatiales pendant les opérations de sous-ensembles spatiaux dans R de base).
- Bonus : créez une ligne droite du centroïde du District de Columbia, près de la côte Est, au centroïde de la Californie, près de la côte Ouest des Etats-Unis (astuce : les fonctions `st_centroid()`, `st_union()` et `st_cast()` décrites au Chapitre 5 peuvent vous aider) et identifiez les états que cette longue ligne Est-Ouest traverse.


```{r 04-ex-4-1}
colorado = us_states[us_states$NAME == "Colorado", ]
plot(us_states$geometry)
plot(colorado$geometry, col = "grey", add = TRUE)
```

```{r 04-ex-4-2}
intersects_with_colorado = us_states[colorado, , op = st_intersects]
plot(us_states$geometry, main = "États intersectants le Colorado")
plot(intersects_with_colorado$geometry, col = "grey", add = TRUE)
```

```{r 04-ex-4-3}
# Autres solutions plus verbeuses
# 2: avec un objet intermédiaire, une liste pour chaque état
sel_intersects_colorado = st_intersects(us_states, colorado)
sel_intersects_colorado_list = lengths(sel_intersects_colorado) > 0
intersects_with_colorado = us_states[sel_intersects_colorado_list, ]

# 3: avec un objet intermédiaire, un index pour chaque état
sel_intersects_colorado2 = st_intersects(colorado, us_states)
sel_intersects_colorado2
us_states$NAME[unlist(sel_intersects_colorado2)]

# 4: avec le tidyverse
us_states %>% 
  st_filter(y = colorado, .predicate = st_intersects)
```

```{r 04-ex-4-4}
touches_colorado = us_states[colorado, , op = st_touches]
plot(us_states$geometry, main = "États touchants le Colorado")
plot(touches_colorado$geometry, col = "grey", add = TRUE)
```

```{r 04-ex-4-5}
washington_to_cali = us_states %>% 
  filter(grepl(pattern = "Columbia|Cali", x = NAME)) %>% 
  st_centroid() %>% 
  st_union() %>% 
  st_cast("LINESTRING")
states_crossed = us_states[washington_to_cali, , op = st_crosses]
states_crossed$NAME
plot(us_states$geometry, main = "États traversés par une ligne droite allant du district de Columbia au centre de la Californie.")
plot(states_crossed$geometry, col = "grey", add = TRUE)
plot(washington_to_cali, add = TRUE)
```

E5. Utilisez le `dem = rast(system.file("raster/dem.tif", package = "spDataLarge"))`, et reclassifiez l'altitude en trois classes : basse (<300), moyenne et haute (>500).
Ensuite, Chargez le raster NDVI (`ndvi = rast(system.file("raster/ndvi.tif", package = "spDataLarge"))`) et calculez le NDVI moyen et l'altitude moyenne pour chaque classe altitudinale.

```{r 04-ex-e5}
library(terra)
dem = rast(system.file("raster/dem.tif", package = "spDataLarge"))
ndvi = rast(system.file("raster/ndvi.tif", package = "spDataLarge"))

#1
dem_rcl = matrix(c(-Inf, 300, 0, 300, 500, 1, 500, Inf, 2), ncol = 3, byrow = TRUE)
dem_reclass = classify(dem, dem_rcl)
levels(dem_reclass) = c("basse", "moyenne", "haute")
plot(dem_reclass)

#2
zonal(c(dem, ndvi), dem_reclass, fun = "mean")
```

E6. Appliquez un filtre de détection de ligne à `rast(system.file("ex/logo.tif", package = "terra"))`.
Affichez le résultat.
Astuce : lisez `?terra::focal()`.

```{r 04-ex-e6}
# de la page d'aide (?terra::focal()):
# Laplacian filter: filter=matrix(c(0,1,0,1,-4,1,0,1,0), nrow=3)
# Sobel filters (for edge detection): 
# fx=matrix(c(-1,-2,-1,0,0,0,1,2,1), nrow=3) 
# fy=matrix(c(1,0,-1,2,0,-2,1,0,-1), nrow=3)

# récupérons le premier canal du logo de R
r = rast(system.file("ex/logo.tif", package = "terra"))
# compute the Sobel filter
filter_x = matrix(c(-1, -2, -1, 0, 0, 0, 1, 2, 1), nrow = 3)
sobel_x = focal(r, w = filter_x)
plot(sobel_x, col = c("white", "black"))

filter_y = matrix(c(1, 0, -1, 2, 0, -2, 1, 0, -1), nrow = 3)
sobel_y = focal(r, w = filter_y)
plot(sobel_y, col = c("black", "white"))
```

E7. Calculez l'indice  *Normalized Difference Water Index* (NDWI ; `(green - nir)/(green + nir)`) d'une image Landsat. 
Utilisez l'image Landsat fournie par le paquet **spDataLarge** (`system.file("raster/landsat.tif", package = "spDataLarge")`).
Calculez également une corrélation entre le NDVI et le NDWI pour cette zone.

```{r 04-ex-e7}
file = system.file("raster/landsat.tif", package = "spDataLarge")
multi_rast = rast(file)

ndvi_fun = function(nir, red){
  (nir - red) / (nir + red)
}
ndvi_rast = lapp(multi_rast[[c(4, 3)]], fun = ndvi_fun)
plot(ndvi_rast)

ndwi_fun = function(green, nir){
    (green - nir) / (green + nir)
}

ndwi_rast = lapp(multi_rast[[c(2, 4)]], fun = ndwi_fun)
plot(ndwi_rast)

two_rasts = c(ndvi_rast, ndwi_rast)
names(two_rasts) = c("ndvi", "ndwi")
two_rasts_df = as.data.frame(two_rasts)
cor(two_rasts_df$ndvi, two_rasts_df$ndwi)
```

E8. Un billet de [StackOverflow](https://stackoverflow.com/questions/35555709/global-raster-of-geographic-distances) montre comment calculer les distances à la côte la plus proche en utilisant `raster::distance()`.
Essayez de faire quelque chose de similaire mais avec `terra::distance()` : récupérez le modèle numérique de terrain espagnole, et obtenez un raster qui représente les distances à la côte à travers le pays (astuce : utilisez `geodata::elevation_30s()`).
Convertissez les distances résultantes de mètres en kilomètres.
Remarque : il peut être judicieux d'augmenter la taille des cellules de l'image matricielle d'entrée pour réduire le temps de calcul pendant cette opération.

```{r 04-ex-e8}
# Récupérer le MNT pour l'espagne
spain_dem = geodata::elevation_30s(country = "Spain", path = ".", mask = FALSE)

# Réduire la résolution d'un facteur 20 pour être plus rapide
spain_dem = aggregate(spain_dem, fact = 20)

# Selon la documentation, terra::distance() calculera la distance
# pour toutes les cellules qui sont NA jusqu'à la cellule la plus proche qui n'est pas NA. Pour calculer
# la distance à la côte, nous avons besoin d'un raster qui a des valeurs NA sur la terre et toute autre pour l'eau.
# other value over water
water_mask = is.na(spain_dem)
water_mask[water_mask == 0] = NA

# utiliser la fonction distance() sur ce masque pour obtenir la distance à la côte
distance_to_coast = distance(water_mask)
# convertir la distance en km
distance_to_coast_km = distance_to_coast / 1000

# affichez le résultat
plot(distance_to_coast_km, main = "Distance to the coast (km)")
```

E9. Essayez de modifier l'approche utilisée dans l'exercice ci-dessus en pondérant le raster de distance avec le raster d'altitude ; chaque 100 mètres d'altitude devrait augmenter la distance à la côte de 10 km.
Ensuite, calculez et visualisez la différence entre le raster créé en utilisant la distance euclidienne (E7) et le raster pondéré par l'altitude.

```{r 04-ex-e9}
# maintenant, pondérons chaque 100 mètres altitudinaux par une distance supplémentaire de 10 km
distance_to_coast_km2 = distance_to_coast_km + ((spain_dem / 100) * 10)
# affichez le résultat
plot(distance_to_coast_km2)
# visualisez la différence
plot(distance_to_coast_km - distance_to_coast_km2)
```
