```{r 04-ex-e0, include=TRUE, message=FALSE}
library(sf)
library(dplyr)
data(nz, package = "spData")
data(nz_height, package = "spData")
```

E1. Il a été établi dans la section \@ref(spatial-vec) que Canterbury était la région de Nouvelle-Zélande contenant la plupart des 100 points les plus élevés du pays.
Combien de ces points culminants en contient-elle ?

```{r 04-ex-e1}
library(tmap)
# tmap_mode("view")
qtm(nz) + qtm(nz_height)
canterbury = nz %>% filter(Name == "Canterbury")
canterbury_height = nz_height[canterbury, ]
nrow(canterbury_height) # réponse: 70
```

E2. Dans quelle région se trouve le deuxième plus grand nombre de points `nz_height`, et combien en compte-t-elle ?

```{r 04-ex-e2}
nz_height_count = aggregate(nz_height, nz, length)
nz_height_combined = cbind(nz, count = nz_height_count$elevation)
nz_height_combined %>% 
  st_drop_geometry() %>% 
  dplyr::select(Name, count) %>% 
  arrange(desc(count)) %>% 
  slice(2)
```

E3. En généralisant la question à toutes les régions : combien les 16 régions de la Nouvelle-Zélande contiennent des points qui font partie des 100 plus hauts points du pays ? Quelles régions ?

- Bonus: créer un tableau listant ces régions dans l'ordre du nombre de points et de leurs noms.

```{r 04-ex-e3}
nz_height_count = aggregate(nz_height, nz, length)
nz_height_combined = cbind(nz, count = nz_height_count$elevation)
nz_height_combined %>% 
  st_drop_geometry() %>% 
  dplyr::select(Name, count) %>% 
  arrange(desc(count)) %>% 
  na.omit()
```

E4. Utilisez le `dem = rast(system.file("raster/dem.tif", package = "spDataLarge"))`, et reclassifiez l'altitude en trois classes : basse (<300), moyenne et haute (>500).
Ensuite, Chargez le raster NDVI (`ndvi = rast(system.file("raster/ndvi.tif", package = "spDataLarge"))`) et calculez le NDVI moyen et l'altitude moyenne pour chaque classe altitudinale.

```{r 04-ex-e4}
library(terra)
dem = rast(system.file("raster/dem.tif", package = "spDataLarge"))
ndvi = rast(system.file("raster/ndvi.tif", package = "spDataLarge"))

#1
dem_rcl = matrix(c(-Inf, 300, 0, 300, 500, 1, 500, Inf, 2), ncol = 3, byrow = TRUE)
dem_reclass = classify(dem, dem_rcl)
levels(dem_reclass) = c("basse", "moyenne", "haute")
plot(dem_reclass)

#2
zonal(c(dem, ndvi), dem_reclass, fun = "mean")
```

E5. Appliquez un filtre de détection de ligne à `rast(system.file("ex/logo.tif", package = "terra"))`.
Affichez le résultat.
Astuce : lisez `?terra::focal()`.

```{r 04-ex-e5}
# de la page d'aide (?terra::focal()):
# Laplacian filter: filter=matrix(c(0,1,0,1,-4,1,0,1,0), nrow=3)
# Sobel filters (for edge detection): 
# fx=matrix(c(-1,-2,-1,0,0,0,1,2,1), nrow=3) 
# fy=matrix(c(1,0,-1,2,0,-2,1,0,-1), nrow=3)

# récupérons le premier canal du logo de R
r = rast(system.file("ex/logo.tif", package = "terra"))
# compute the Sobel filter
filter_x = matrix(c(-1, -2, -1, 0, 0, 0, 1, 2, 1), nrow = 3)
sobel_x = focal(r, w = filter_x)
plot(sobel_x, col = c("white", "black"))

filter_y = matrix(c(1, 0, -1, 2, 0, -2, 1, 0, -1), nrow = 3)
sobel_y = focal(r, w = filter_y)
plot(sobel_y, col = c("black", "white"))
```

E6. Calculez l'indice  *Normalized Difference Water Index* (NDWI ; `(green - nir)/(green + nir)`) d'une image Landsat. 
Utilisez l'image Landsat fournie par le paquet **spDataLarge** (`system.file("raster/landsat.tif", package = "spDataLarge")`).
Calculez également une corrélation entre le NDVI et le NDWI pour cette zone.

```{r 04-ex-e6}
file = system.file("raster/landsat.tif", package = "spDataLarge")
multi_rast = rast(file)

ndvi_fun = function(nir, red){
  (nir - red) / (nir + red)
}
ndvi_rast = lapp(multi_rast[[c(4, 3)]], fun = ndvi_fun)
plot(ndvi_rast)

ndwi_fun = function(green, nir){
    (green - nir) / (green + nir)
}

ndwi_rast = lapp(multi_rast[[c(2, 4)]], fun = ndwi_fun)
plot(ndwi_rast)

two_rasts = c(ndvi_rast, ndwi_rast)
names(two_rasts) = c("ndvi", "ndwi")
two_rasts_df = as.data.frame(two_rasts)
cor(two_rasts_df$ndvi, two_rasts_df$ndwi)
```

E7. Un billet de [StackOverflow](https://stackoverflow.com/questions/35555709/global-raster-of-geographic-distances) montre comment calculer les distances à la côte la plus proche en utilisant `raster::distance()`.
Essayez de faire quelque chose de similaire mais avec `terra::distance()` : récupérez le modèle numérique de terrain espagnole, et obtenez un raster qui représente les distances à la côte à travers le pays (astuce : utilisez `geodata::elevation_30s()`).
Convertissez les distances résultantes de mètres en kilomètres.
Remarque : il peut être judicieux d'augmenter la taille des cellules de l'image matricielle d'entrée pour réduire le temps de calcul pendant cette opération.

```{r 04-ex-e7}
# Récupérer le MNT pour l'espagne
spain_dem = geodata::elevation_30s(country = "Spain", path = ".", mask = FALSE)

# Réduire la résolution d'un facteur 20 pour être plus rapide
spain_dem = aggregate(spain_dem, fact = 20)

# Selon la documentation, terra::distance() calculera la distance
# pour toutes les cellules qui sont NA jusqu'à la cellule la plus proche qui n'est pas NA. Pour calculer
# la distance à la côte, nous avons besoin d'un raster qui a des valeurs NA sur la terre et toute autre pour l'eau.
# other value over water
water_mask = is.na(spain_dem)
water_mask[water_mask == 0] = NA

# utiliser la fonction distance() sur ce masque pour obtenir la distance à la côte
distance_to_coast = distance(water_mask)
# convertir la distance en km
distance_to_coast_km = distance_to_coast / 1000

# affichez le résultat
plot(distance_to_coast_km, main = "Distance to the coast (km)")
```

E8. Essayez de modifier l'approche utilisée dans l'exercice ci-dessus en pondérant le raster de distance avec le raster d'altitude ; chaque 100 mètres d'altitude devrait augmenter la distance à la côte de 10 km.
Ensuite, calculez et visualisez la différence entre le raster créé en utilisant la distance euclidienne (E7) et le raster pondéré par l'altitude.

```{r 04-ex-e8}
# maintenant, pondérons chaque 100 mètres altitudinaux par une distance supplémentaire de 10 km
distance_to_coast_km2 = distance_to_coast_km + ((spain_dem / 100) * 10)
# affichez le résultat
plot(distance_to_coast_km2)
# visualisez la différence
plot(distance_to_coast_km - distance_to_coast_km2)
```
