```{r 05-ex-e0, message=FALSE}
library(sf)
library(terra)
library(dplyr)
library(spData)
library(spDataLarge)
```

E1. Générer et représenter des versions simplifiées de l'ensemble de données `nz`.
Expérimentez avec différentes valeurs de `keep` (allant de 0,5 à 0,00005) pour `ms_simplify()` et `dTolerance` (de 100 à 100 000) pour `st_simplify()`.

- À partir de quelle valeur la forme du résultat commence-t-elle à se dégrader pour chaque méthode, rendant la Nouvelle-Zélande méconnaissable ?
- Avancé : Qu'est-ce qui est différent dans le type de géométrie des résultats de `st_simplify()` par rapport au type de géométrie de `ms_simplify()` ? Quels problèmes cela crée-t-il et comment peut-on les résoudre ?

```{r 05-ex-e1}
plot(rmapshaper::ms_simplify(st_geometry(nz), keep = 0.5))
plot(rmapshaper::ms_simplify(st_geometry(nz), keep = 0.05))
# le résultats se dégrade à partir de  0.5% des points:
plot(rmapshaper::ms_simplify(st_geometry(nz), keep = 0.005))
# A ce stade, aucune simplification supplémentaire ne change le résultat
plot(rmapshaper::ms_simplify(st_geometry(nz), keep = 0.0005))
plot(rmapshaper::ms_simplify(st_geometry(nz), keep = 0.00005))
plot(st_simplify(st_geometry(nz), dTolerance = 100))
plot(st_simplify(st_geometry(nz), dTolerance = 1000))
# le résultats se dégrade à  10 km:
plot(st_simplify(st_geometry(nz), dTolerance = 10000))
plot(st_simplify(st_geometry(nz), dTolerance = 100000))
plot(st_simplify(st_geometry(nz), dTolerance = 100000, preserveTopology = TRUE))

# Problème : st_simplify renvoie des résultats POLYGON et MULTIPOLYGON, ce qui affecte la représentation graphique.
# Pour résoudre ce problème, il suffit d'utiliser cast() pour un seul type géométrique.
nz_simple_poly = st_simplify(st_geometry(nz), dTolerance = 10000) %>% 
  st_sfc() %>% 
  st_cast("POLYGON")
nz_simple_multipoly = st_simplify(st_geometry(nz), dTolerance = 10000) %>% 
  st_sfc() %>% 
  st_cast("MULTIPOLYGON")
plot(nz_simple_poly)
length(nz_simple_poly)
nrow(nz)
```

E2. Dans le premier exercice du chapitre Opérations sur les données spatiales, il a été établi que la région de Canterbury comptait 70 des 101 points les plus élevés de Nouvelle-Zélande. 
En utilisant `st_buffer()`, combien de points dans `nz_height` sont à moins de 100 km de Canterbury ?

```{r 05-ex-e2}
canterbury = nz[nz$Name == "Canterbury", ]
cant_buff = st_buffer(canterbury, 100)
nz_height_near_cant = nz_height[cant_buff, ]
nrow(nz_height_near_cant) # 75 - 5 de plus
```

E3. Trouvez le centroïde géographique de la Nouvelle-Zélande. 
A quelle distance se trouve-t-il du centroïde géographique de Canterbury ?

```{r 05-ex-e3}
cant_cent = st_centroid(canterbury)
nz_centre = st_centroid(st_union(nz))
st_distance(cant_cent, nz_centre) # 234 km
```

E4. La plupart des cartes du monde sont orientées du nord vers le haut.
Une carte du monde orientée vers le sud pourrait être créée par une réflexion (une des transformations affines non mentionnées dans ce chapitre) de la géométrie de l'objet `world`.
Comment faire ?
Astuce : vous devez utiliser un vecteur à deux éléments pour cette transformation.
 Bonus : créez une carte de votre pays à l'envers.

```{r 05-ex-e4}
world_sfc = st_geometry(world)
world_sfc_mirror = world_sfc * c(1, -1)
plot(world_sfc)
plot(world_sfc_mirror)

us_states_sfc = st_geometry(us_states)
us_states_sfc_mirror = us_states_sfc * c(1, -1)
plot(us_states_sfc)
plot(us_states_sfc_mirror)
## nicer plot
# library(ggrepel)
# us_states_sfc_mirror_labels = st_centroid(us_states_sfc_mirror) %>% 
#   st_coordinates() %>%
#   as_data_frame() %>% 
#   mutate(name = us_states$NAME)
# us_states_sfc_mirror_sf = st_set_geometry(us_states, us_states_sfc_mirror)
# ggplot(data = us_states_sfc_mirror_sf) +
#   geom_sf(color = "white") +
#   geom_text_repel(data = us_states_sfc_mirror_labels, mapping = aes(X, Y, label = name), size = 3, min.segment.length = 0) +
#   theme_void() 
```

E5. Sélectionnez le point dans `p` qui est contenu dans `x` *et* `y`.

- En utilisant les opérateurs de sélection de base.
- En utilisant un objet intermédiaire créé avec `st_intersection()`\index{vector!intersection}.

```{r 05-ex-e5a, echo=FALSE}
b = st_sfc(st_point(c(0, 1)), st_point(c(1, 1))) # créer 2 points
b = st_buffer(b, dist = 1) # convertir les points en circles
x = b[1]
y = b[2]
bb = st_bbox(st_union(x, y))
box = st_as_sfc(bb)
set.seed(2017)
p = st_sample(x = box, size = 10)
```

```{r 05-ex-e5}
p_in_y = p[y]
p_in_xy = p_in_y[x]
x_and_y = st_intersection(x, y)
p[x_and_y]
```

E6. Calculez la longueur des limites des États américains en mètres.
Quel État a la frontière la plus longue et quel État a la plus courte ?
Indice : La fonction `st_length` calcule la longueur d'une géométrie `LINESTRING` ou `MULTILINESTRING`.

```{r 05-ex-e6}
us_states2163 = st_transform(us_states, "EPSG:2163")
us_states_bor = st_cast(us_states2163, "MULTILINESTRING")
us_states_bor$borders = st_length(us_states_bor)
arrange(us_states_bor, borders)
arrange(us_states_bor, -borders)
```

E7. Lire le fichier srtm.tif dans R (`srtm = rast(system.file("raster/srtm.tif", package = "spDataLarge"))`).
Ce raster a une résolution de 0.00083 par 0.00083 degrés. 
Changez sa résolution à 0,01 par 0,01 degrés en utilisant toutes les méthodes disponibles dans le paquet **terra**.
Visualisez les résultats.
Pouvez-vous remarquer des différences entre les résultats de ces différentes méthodes de rééchantillonnage ?

```{r 05-ex-e7}
srtm = rast(system.file("raster/srtm.tif", package = "spDataLarge"))
rast_template = rast(ext(srtm), res = 0.01)
srtm_resampl1 = resample(srtm, y = rast_template, method = "bilinear")
srtm_resampl2 = resample(srtm, y = rast_template, method = "near")
srtm_resampl3 = resample(srtm, y = rast_template, method = "cubic")
srtm_resampl4 = resample(srtm, y = rast_template, method = "cubicspline")
srtm_resampl5 = resample(srtm, y = rast_template, method = "lanczos")

srtm_resampl_all = c(srtm_resampl1, srtm_resampl2, srtm_resampl3,
                     srtm_resampl4, srtm_resampl5)
plot(srtm_resampl_all)

# différences
plot(srtm_resampl_all - srtm_resampl1, range = c(-300, 300))
plot(srtm_resampl_all - srtm_resampl2, range = c(-300, 300))
plot(srtm_resampl_all - srtm_resampl3, range = c(-300, 300))
plot(srtm_resampl_all - srtm_resampl4, range = c(-300, 300))
plot(srtm_resampl_all - srtm_resampl5, range = c(-300, 300))
```